【裁判字號】    89,訴,1550
【裁判日期】    891214
【裁判案由】    偽造文書等
【裁判全文】
臺灣臺北地方法院刑事判決                        八十九年度訴字第一五五號
    公  訴  人  臺灣臺北地方法院檢察署檢察官
    被      告  甲○○
    選任辯護人  王廷昌
右列被告因偽造文書案件，經檢察官提起公訴（八十九年度偵字第一○八一三號），
本院判決如左：
    主      文
甲○○行使偽造私文書，足生損害於他人，處有期徒刑參月；緩刑貳年，緩刑期內付
保護管束。
甲○○所刊登設於網址http://www.4cc.cc/cgi-bin/LookUp?+PID=00000000000000之
不實廣告（詳偵查卷第八頁）沒收。
    事      實
一、甲○○於民國八十九年二月間，經友人蔡鎮鴻介紹以新台幣（下同）二萬元，向
    設於臺北市西門町附近之「聖聲廣播電台」（未經主管機關核發廣播執照，播放
    頻率為九五點三兆赫）購買時段（期間一個月），主持節目兼賣化妝品。甲○○
    為豐富節目內容，徵求助理主持人，惟慮及「聖聲廣播電台」係地下電台，不宜
    曝光，竟未經財團法人佳音廣播電台（對外名義為佳音廣播電台台長）及李怡茹
    之同意，於八十九年三月十六日下午，在臺北縣淡水鎮○○路○段五四二巷五十
    之一號三樓住處附近，向便利商店購得年代快捷網際網路公司所販售之預付卡，
    撥打電話連接上網後，復連接網址設於http://www.4cc.cc/cgi-bin/LookUp?+PI
    D=00000000000000之網站，並於上述網站刊登臺北佳音廣播電台徵求助理主持人
    二名之應徵廣告，冒用李怡茹之名義登載為聯絡人及應徵者需寄送現金二百元作
    為甄選手續費等不實內容，使不特定人得藉由電腦網路設備連結上述網站，顯示
    影像而知悉內容，足生損害於財團法人佳音廣播電台公司及李怡茹，嗣於八十九
    年三月二十一日，財團法人佳音廣播電台人員接獲應徵電話，發覺有異，始循線
    查悉上情。
二、案經財團法人佳音廣播電台訴由交通部電信總局移送臺灣臺北地方法院檢察署檢
    察官偵查起訴。
    理      由
一、訊據被告甲○○坦承於上開時、地為徵求其廣播節目之助理主持人，於前述網站
    以臺北佳音廣播電台及李怡茹之名刊登應徵廣告；惟矢口否認右揭犯行，辯稱：
    以臺北佳音廣播電台及李怡茹之名刊登廣告，純係為順口好聽之單純想法，不知
    有財團法人佳音廣播電台存在，並無偽造文書之犯意。然本院查：
（一）刑法第二百一十條偽造文書之立法本旨，重在保護文書公共之信用，非僅保護
      製作名義人之利益；故所為偽造之文書，如足以生損害於公眾或他人，其罪即
      應成立，不問實際上有無製作名義人其人，縱令製作文書名義人係屬架空虛造
      ，亦無妨本罪之成立。此有刑法第二百一十條之立法理由及最高法院三十一年
      上字第一五０五號判例可參。
（二）本件被告甲○○以臺北佳音廣播電台為名義，於網際網路上刊登不實內容之廣
      告，已足生損害於與佳音廣播電台公司及李怡茹相同名稱之人；此外，本件有
      網站畫面列印資料及影本各一紙附於偵察卷宗（見八十九年度偵字第一０八一
      三號卷第八、九頁）可稽；事證明確，被告所辯不足採信，渠偽造文書之犯行
      ，已堪認定，應依法論科。
二、核被告甲○○所為，係犯刑法第二百十六條、第二百二十條第二項、第二百十條
    之行使偽造準私文書罪；其偽造後復持以行使，偽造之低度行為為行使之高度行
    為所吸收，不另論罪，僅依行使偽造準私文書論擬。爰審酌被告為在學學生，經
    人介紹至電台，購買時段，主持節目兼賣化妝品，又為徵求助理主持人而刊登不
    實廣告之犯罪動機、目的、手段及犯罪所生危害尚淺、亦未獲得不法利益，犯罪
    後態度良好等一切情狀，量處如主文所示之刑，以示懲愓。末查被告前未曾受有
    期徒刑以上刑之宣告，其經此偵查審判經過，自當知所警惕而無虞再犯，本院綜
    核各情認上開刑之宣告，已足策其自新，因認所宣告之刑，以暫不執行為適當，
    併諭知緩刑二年，以啟自新。惟近年因網際網路盛行，被告以上網方式刊登應徵
    廣告，然非以自己名義刊登，致生損害於被刊登之名義人，其顯對法律未有適當
    之認識，為使其有正確之法律觀念並提供必要之協助及督促，爰併依法宣告緩刑
    期內付保護管束，俾由地方法院檢察署之觀護人予以適當之督促，並發揮附條件
    緩刑制度之立意及避免短期自由刑執行所肇致之弊端。又設於網址http://www.4
    cc.cc/cgi-bin/LookUp?+PID=00000000000000網址之不實廣告（詳偵查卷第八頁
    ），為供被告所刊登，係供犯罪所用之物，應依刑法第三十八條第一項第二款規
    定宣告沒收。
三、公訴意旨另以：被告甲○○意圖以自己不法之所有，偽於上述網站刊登臺北佳音
    廣播電台之徵求助理應徵廣告、冒用李怡茹之名義登載為聯絡人及佯稱應徵者需
    寄送現金二百元之資料徵信及甄選手續費等不實內容之詐術，企圖詐騙財物牟利
    。嗣於八十九年三月二十一日，財團法人佳音廣播電台人員接獲應徵者電話，發
    覺有異，使循線查悉前情，致未得逞，因認被告涉有刑法第三百三十九條第三項
    、第一項之詐欺取財未遂罪云云。
（一）按犯罪事實應依證據認定之，無證據不得推定其犯罪事實；又不能證明被告犯
      罪者，應諭知無罪之判決，刑事訴訟法第一百五十四條、第三百零一條第一項
      分別定有明文。又認定不利於被告之事實，須依積極證據，苟積極證據不足為
      不利於被告事實之認定時，即應為有利於被告之認定，更不必有何有利之證據
      ，最高法院三十年上字第八一六號著有判例可資參照。另事實之認定，應憑證
      據，如未能發現相當證據，或證據不足以證明，自不得以推測或擬制之方法，
      以為裁判基礎，最高法院四十年台上字第八六號著有判例可資參照。末按刑法
      第三百三十九條第一項詐欺罪之成立，以意圖為自己或第三人不法所有，以詐
      術使人將本人或第三人之物交付為要件，所謂以詐術使人交付，必須被詐欺人
      因其詐術而陷於錯誤，若其所用方法，不能認為詐術，亦不致使人陷於錯誤，
      即不構成該罪，最高法院四十六年台上字第二六０號著有判例可資參照。
（二）訊據被告矢口否認有上述詐欺犯行，辯稱：二百元處理費係為每位應徵者購買
      二捲錄音帶以便試音、掛號通知費、撰稿記事本費、試音場地雜費等等，扣除
      此費用所剩無幾；縱二百元費用全數歸伊所有，必可循郵政信箱之號碼找到，
      故伊並未有任何詐欺犯行云云。本院查被告甲○○雖偽於上述網站刊登臺北佳
      音廣播電台之徵求助理並冒用李怡茹之名義登載為聯絡人及應徵者需寄送現金
      二百元之資料徵信及甄選手續費等不實內容之廣告；然被告係以自己名義申請
      「台北縣淡水郵政五之二十六號信箱」之郵政信箱，作為報名及收取「資料徵
      信及徵選手續費」之受理方式；衡諸常情，若被告有詐欺犯意，應不致以自己
      之名義申請郵政信箱而予循線查獲其詐欺犯行之機會。從而，被告上開所辯之
      詞，尚堪採信。此外，本院復查無其他積極證據足認被告有何詐欺取財之犯行
      ，原應為無罪判決之諭知，惟公訴人認被告所犯詐欺取財未遂罪與前述起訴成
      罪之行使偽造準私文書罪間，有方法結果之牽連犯一罪關係，爰不另為無罪之
      諭知。
據上論斷，應依刑事訴訟法第二百九十九條第一項前段、刑法第二百十六條、第二百
二十條第二項、第二百十條、第七十四條第一款、第九十三條第一項、第三十八條第
一項第二款，判決如主文。
本案經檢察官劉成焜到庭執行職務
中      華      民      國      八十九      年    十二    月    十四    日
                                      臺灣臺北地方法院刑事第六庭
                                          法  官    梁耀鑌
右正本證明與原本無異。
如不服本判決，應於判決送達後十日內向本院提出上訴狀 (應附繕本) ，上訴於
臺灣高等法院。
                                          書記官    梁淑時
中      華      民      國      八十九      年    十二    月    十八    日
刑法第二百十條
偽造、變造私文書，足以生損害於公眾或他人者，處五年以下有期徒刑。
刑法第二百十六條
行使第二百十條至第二百十五條之文書者，依偽造、變造文書或登載不實事項或使登
載不實事項之規定處斷。
刑法第二百二十條
在紙上或物品上之文字、符號、圖畫、照像，依習慣或特約，足以為表示其用意之證
明者，關於本章及本章以外之罪，以文書論。
錄音、錄影或電磁紀錄，藉機器或電腦之處理所顯示之聲音、影像或符號，足以為表
示其用意之證明者，亦同。
稱電磁紀錄，指以電子、磁性或其他無法以人之知覺直接認識之方式所製成之紀錄，
而供電腦處理之用者。


司法院資訊處製作；財團法人民間司法改革基金會備份。
